臺北高等行政法院判決
　　　　　　　　　　　　　　　　　　94年度訴字第00280號
　　　　　　　　　　　　　　　.
原　　　告　白花油國際有限公司
代　表　人　甲○○（董事）
訴訟代理人　丙○○商標代理人.
　　　　　　丁○○
被　　　告　經濟部智慧財產局
代　表　人　蔡練生（局長）
訴訟代理人　乙○○
上列當事人間因商標註冊事件，原告不服經濟部中華民國93年12
月2日經訴字第09306231840號訴願決定，提起行政訴訟，本院判
決如下：
　　主  文
原告之訴駁回。
訴訟費用由原告負擔。
　　事  實
一、事實概要：原告於民國（下同）92年7月25日以「護身平安
    」商標（下稱系爭商標，圖樣如附圖所示），指定使用於當
    時商標法施行細則第49條所定商品及服務分類表第5類之中
    藥、西藥、薄荷油等商品，向被告申請註冊。經被告審查，
    認系爭商標圖樣上之「護身平安」，不足以使商品之相關消
    費者認識其為表彰商品之標識，並得藉以與他人之商品相區
    別，應不准註冊，以93年8月5日商標核駁第279490號審定書
    為核駁之處分。原告不服，提起訴願，遭決定駁回，遂提起
    行政訴訟。
二、兩造聲明：
    (一)原告聲明：
      1.訴願決定及原處分均撤銷。
      2.被告應為系爭商標准予註冊之審定。
    (二)被告聲明：
      如主文所示。
三、兩造之爭點：
    系爭商標是否有商標法第23條第1項第1款規定不得註冊之情
    形？
　　(一)原告主張：
      1.按「商標應足以使商品或服務之相關消費者認識其為表
        彰商品或服務之標識，並得藉以與他人之商品或服務相
        區別」，固為商標法第5條第2項所明定，惟所謂「足以
        使商品或服務之相關消費者認識其為表彰商品或服務之
        標識」，即意味該商標圖樣具有特別顯著性，應就該商
        標圖樣是否能引起一般消費者之注意及辨別其表彰之來
        源等為判斷之客觀標準。
      2.依被告核駁審定書中認為「本件商標圖樣上之『護身平
        安』，為常見用語，以之作為商標並不足以使商品之相
        關消費者認識其為表彰商品之標識，並得藉以與他人之
        商品相區別。」；然此等說法原告頗不以為然，查本案
        系爭商標「護身平安」係由原告所自創，其創作由來乃
        因原告有感於現代工業的進步，因工廠或汽車所排放出
        來的廢氣皆造成周遭環境之空氣污染，進而影響大眾的
        身體健康，且有日益嚴重的趨勢，故激發原告創作本案
        系爭商標之靈感，原告擬藉由本案系爭商標「護身平安
        」之薄荷油產品所產生之薄荷香氣對人體具有提神醒腦
        之效用，且對於人體之肚脹、肚痛亦具有療效，希望消
        費者能藉由本商標之薄荷油等藥品享受到提神醒腦之清
        新香氣，以達到精神愉快、通體舒暢的感覺，進而促進
        家庭幸福、平安，故以「護身平安」商標親切、易記之
        特性，迎合消費者之需求，希望獲得消費者之喜愛，實
        屬一立意頗佳並具巧思之商標名稱。
      3.舉凡以「平安」為商標或標章經被告核准註冊者實不乏
        其例，如「萬泰平安卡」、「平安契約」、「愛家守護
        平安幸福」、「平安」、「平安萬里」‧‧‧等，其中
        尤以「福祿壽保平安」、「誦經保平安」、「媽祖平安
        」、「四季平安」等商標與本案系爭商標「護身平安」
        有相近之含義，另，以祝福語句，如「萬事如意」、「
        護您健康」、「保護您」、「永保安康」等亦皆可獲被
        告之認可，由以上商標名稱存在之情形看來，既然「平
        安」商標字樣已遍及於各類別中，而祝福之語句亦獲得
        被告之認同，且消費者亦將其視為商標之名稱，則當更
        能凸顯本案理應註冊之合法性，而今被告卻對本案作出
        不同之見解，顯然不公，事實上，就原告於市場上銷售
        系爭商標之情形觀之，系爭商標足以使商品之相關消費
        者認識其為表彰商品之標識，並得藉以與他人之商品或
        服務相區別，允無疑義。
      4.原告曾以與本案系爭商標名稱近似之「護身平」商標申
        請註冊於同類及他類精油產品，業已獲被告核准列為註
        冊第0000000號及0000000號。
      5.綜上所陳，本案「護身平安」，實符合商標法第5條第2
        項之規定，且無違反商標法第23條第1項第1款之規定，
        請判決將原處分及訴願決定均撤銷，為本案應予註冊之
        審定，以昭公允，並維原告之合法權益。
    (二)被告主張：
      按「商標應足以使商品或服務之相關消費者認識其為表彰
      商品或服務之標識，並得藉以與他人之商品或服務相區別
      」，為商標法第5條第2項所明定，又「商標不符合第5條
      規定者，不得註冊」，復為商標法第23條第1項第1款所明
      定。本件商標「護身平安」，亦即保護身體使其平穩無危
      險災難之意，係為一般普通的形容或描述性用語，依現今
      一般商業交易習慣，常用以隱喻或彰顯商品之功用及特性
      ，例如：「護身平安符」、「護身平安卡」、「護身平安
      套組」等等，其並無來文所謂之特殊創意或巧思。又由原
      告所檢送之產品外觀包裝圖片觀，其於油精瓶身貼有「觀
      音圖像」及「護身平安 薄荷油」結合的圖樣，且於外包
      裝盒上亦設計有「觀音圖像」、「護身平安 薄荷油」和
      「光明世界 眾生清涼 清涼世界 眾生光明」等結合之圖
      形態樣，就整體實際使用態樣看，僅會予消費者認為其所
      販售之商品，係為「薄荷油」並具「護身平安」之功效，
      得於外出等任何時間使用，僅會將護身平安當成「形容」
      用語，並不會當成商品識別標識的來源。因此以之作為商
      標指定使用於中藥、西藥、藥用精油等商品，實無法使商
      品或服務之相關消費者認識其為表彰商品之標識，並得藉
      以與他人之商品或服務相區別，自有前揭法條規定之適用
      。至原告所表示，以「平安」作為商標獲准註冊者不乏其
      例，及其另案申請近似之「護身平」商標已獲准註冊於同
      類及精油類商品一節，經查就原告所檢附之資料，該等「
      平安」商標或註冊於他類商品，或另有附加其他特取名稱
      ，或與外文及其他構圖結合，與本件案情明顯有異。而另
      案申請獲准註冊之「護身平」商標與本案有別，給予相關
      消費者之印象及概念和單純之「護身平安」自不相同，且
      核屬另案是否妥適問題，尚不得作為本案亦應核准註冊之
      論據；依商標個案審查拘束原則，自不受原告所舉諸案之
      拘束。是被告依法核駁其註冊之申請，並無不合。
　　理  由
一、按「商標得以文字、圖形、記號、顏色、聲音、立體形狀或
    其聯合式所組成。前項商標，應足以使商品或服務之相關消
    費者認識其為表彰商品或服務之標識，並得藉以與他人之商
    品或服務相區別。」為商標法第5條所規定。又「商標有下
    列情形之一者，不得註冊：一、不符合第5條規定者。．．
    ．．」，復為同法第23條第1項第1款所規定。
二、本件原告於92年7月25日以「護身平安」商標（圖樣如附圖
    所示），指定使用於當時商標法施行細則第49條所定商品及
    服務分類表第5類之中藥、西藥、薄荷油等商品，向被告申
    請註冊；經被告審查，認系爭商標圖樣上之「護身平安」，
    為常見之用語，不足以使商品之相關消費者認識其為表彰商
    品之標識，並得藉以與他人之商品相區別，乃為核駁之處分
    。原告不服，依序提起訴願及行政訴訟；兩造之主張各如事
    實欄所載，其爭點厥為系爭商標是否有商標法第23條第1項
    第1款規定不得註冊之情形？
三、經查，系爭商標圖樣上之中文「護身平安」，以之指定使用
    於中藥、西藥、薄荷油等商品，有標榜該等商品效用之意，
    乃一般常見描述性之用語，並無原告所稱之特殊創意或巧思
    ，以之作為商標並不足以使商品之相關消費者認識其為表彰
    商品之標識，並得藉以與他人之商品相區別。又原告所檢附
    之產品外觀包裝圖片，其於油精瓶身貼有「觀音圖像」及「
    護身平安薄荷油」結合的圖樣，且於外包裝盒上亦設計有「
    觀音圖像」、「護身平安薄荷油」和「光明世界眾生清涼清
    涼世界眾生光明」等結合之圖形態樣，就整體實際使用態樣
    看，僅會予消費者認為其所販售之商品，係為「薄荷油」並
    具「護身平安」之功效，得於外出等任何時間使用，僅會將
    護身平安當成「形容」用語，並不會當成商品識別標識的來
    源；因此以之作為商標指定使用於中藥、西藥、藥用精油等
    商品，實無法使商品或服務之相關消費者認識其為表彰商品
    之標識，並得藉以與他人之商品或服務相區別，自有前揭法
    條規定之適用。至原告所舉以「平安」作為商標獲准註冊之
    案例，及其另案申請近似之「護身平」商標已獲准註冊於同
    類及精油類商品一節，經查就原告所檢附之資料，該等「平
    安」商標或註冊於他類商品，或另有附加其他特取名稱，或
    與外文及其他構圖結合，與本件案情明顯有異。而另案申請
    獲准註冊之「護身平」商標與本案有別，給予相關消費者之
    印象及概念和本件單純之「護身平安」自不相同，且核屬另
    案是否妥適問題；依商標個案審查拘束原則，尚不得作為系
    爭商標亦應核准註冊之論據。
四、綜上所述，系爭商標有商標法第23條第1項第1款規定之情形
    ，應不准註冊；原告所訴，核不足採。從而，被告為本件核
    駁之處分，洵無違誤，訴願決定予以維持，亦無不合。原告
    仍執前詞，訴請撤銷訴願決定及原處分，並命被告為准予系
    爭商標註冊之審定，均無理由，應予駁回。
據上論結，本件原告之訴為無理由，依行政訴訟法第98條第3項
前段，判決如主文。
中　　華　　民　　國　　94　　年　  12　　月　 28  　 日
                    第四庭審判長法　官  徐  瑞  晃
           　　　  　　　　　　 法　官  蕭  惠  芳
           　　　　  　　　　　 法　官  李  得  灶
上為正本係照原本作成。
如不服本判決，應於送達後20日內向本院提出上訴狀並表明上訴
理由，如於本判決宣示後送達前提起上訴者，應於判決送達後20
日內補提上訴理由書（須按他造人數附繕本）。
中　　華　　民　　國　　94　　年　  12　　月　 29  　 日
            　　　　  　　　　　書記官  陳  清  容
